最高法院刑事判決　　　　　　　　　　　　　　　九十三年度台上字第四三九九號
　　上　訴　人　台灣高等法院檢察署檢察官
　　被　　　告　乙○○
　　　　　　　　甲○○
　　　　　　　　　　　　（另案在押台灣桃園看守所）
右上訴人因被告等業務過失致人於死案件，不服台灣高等法院中華民國九十三年四月
二十八日第二審判決（九十二年度交上訴字第二七一號，起訴案號：台灣桃園地方法
院檢察署九十二年度偵字第一四四三號），提起上訴，本院判決如左：
    主  文
原判決關於乙○○、甲○○部分撤銷，發回台灣高等法院。
    理  由
本件原判決以公訴意旨略稱：被告乙○○為設於桃園縣大園鄉○○路六００巷三十三
弄五號「弘祥交通股份有限公司」（下稱弘祥公司）之現場負責人，負責調度聯結車
輛之工作；被告甲○○則為乙○○僱用之聯結車司機，彼等均為從事業務之人，且明
知不得利用道路放置拖車。竟於九十一年九月十六日上午九時許，被告甲○○在被告
乙○○之授意下，駕駛安億通運股份有限公司（起訴書誤載為弘祥公司）所有之ＫＢ
─一七五號曳引車，至桃園縣楊梅鎮○○街○段一七五之一號前，而將該車之板架（
即拖車）停放於路肩，妨礙他車通行。嗣於翌（十七）日上午七時三十分許，林祺凱
（業經原審判處罪刑確定）駕駛車號七Ｋ─九五一三號自用小客車，行經前開板架停
放處時，原應注意車前狀況，隨時採取必要安全措施，以避免危險之發生，而依當時
情狀又無不能注意之情事，竟疏於注意，致與同向由熊芳強所騎乘於旁之牌照ＦＬ六
─七一五號重型機車發生擦撞，熊芳強因之重心失穩，復擦撞到被告甲○○停放於該
處之曳引車板架，人車乃拖彈倒地，熊芳強因之受有顱內出血等傷害，經送醫不治死
亡。因認被告朱中立、乙○○二人均涉犯刑法第二百七十六條第二項之業務過失致人
於死罪嫌云云。經審理結果，認為被告等二人之犯罪不能證明，因而撤銷第一審論處
該被告等二人以從事業務之人，因業務上之過失致人於死罪刑部分之判決，改判諭知
該被告等二人無罪，雖非無見。
惟查：審理事實之法院對於被告有利及不利之證據，應一律注意，詳為調查，綜合全
案證據資料，本於經驗法則以定其取捨，並將取捨證據及得心證之理由於判決內詳為
說明。故證據雖已調查，而事實仍欠明瞭，尚有其他客觀上為認定事實、適用法律基
礎之證據並未調查，仍難遽為被告有利或不利之認定；如有應調查之證據未予調查，
率行判決，其判決當然為違背法令。原判決以被告甲○○違規停放系爭板架之位置為
路側白實線外之路肩，依規定一般車輛仍可停車，非屬車道，並未妨礙正常車道之通
行，被害人當時騎機車路過肇事路段，原係未遵行車道行駛而行駛路肩，如被害人機
車果自始即在遵行車道騎乘而不違規行駛於該處路肩，或嗣後被害人機車在距離被告
甲○○停放系爭板架後方約三點五公尺之前處已預見前方有板架，從路肩繞行駛入應
遵行車道後，此時，林祺凱之自小客車欲超越在前之被害人機車，果能與被害人機車
左側保持半公尺以上之安全間隔，衡情即不必然會發生本件之車禍，而認系爭板架違
規停放路肩未必皆會發生此車禍之結果，故該條件與車禍發生結果間，未必當然具有
相當因果關係等旨，而為被告等二人有利之認定。經查原判決雖以道路交通標誌標線
號誌設置規則第一四九條第一項第三款（按係同條項第一款第三目之誤）規定之「白
實線設於路側者，作為車輛停放線」，而認上開肇事路段之白實線外為路肩，係可停
放一般車輛，而非屬車道。然道路交通標誌標線號設置規則第一百四十九條第一項第
一款第三目明定「標線依其型態原則上分類如左：一、線條…………(三)白實線設於路
段中者，用以分隔快慢車道或指示路面範圍；設於路口者，作為停止線；設於路側者
，作為車輛停放線；設於同向分隔島兩側者，用以分隔同向車流」。而上開肇事路段
依桃園縣警察局道路交通事故調查報告表及現場照片所載：道路中間為黃色虛線劃分
南北雙向車道，車道各寬三．七公尺，上開車道與路面邊緣距離三．０公尺，則以白
實線整段設置。則該白實線究係屬設於路段中者？抑係屬設於路側者？並不明確；且
肇事路段為桃園縣楊梅鎮○○街○段一七五之一號，係屬何種性質之道路？有無路肩
設置之規定？如屬肯定，路肩可否供停放車輛之用？是否不得行使車輛？原審未予釐
清，或請設置該路段標線之主管機關說明，以為判斷之依據，遽認定為路肩，已嫌速
斷。又依道路交通安全規則第一百四十條第四款既明定「任何人不得利用道路放置拖
車」，被告等二人亦均明知任意停放上開板車於肇事路段之危險（詳九十一年度偵字
第一八二三八號卷第二十四頁反面），因此得否以被告等二人違規任意停放板車為無
過失，即堪研求。上開肇事路段所設置之白實線標線性質，是否為原判決認定之停放
車輛線而非屬車道，未妨害他車通行，既尚待釐清，且與認定被害人是否係違規行駛
路肩之事實，及被告之違規與被害人死亡無相當因果關係之判斷，至有關係，原審未
詳予調查，勾稽明白，遽為被告等二人有利之認定，自有判決理由不備及調查職責未
盡之違誤。上訴意旨執以指摘，非無理由，應認原判決關於被告等二人部分有撤銷發
回之原因。
據上論結，應依刑事訴訟法第三百九十七條、第四百零一條，判決如主文。
中　　　華　　　民　　　國　　九十三　　年　　　八　　　月　　 二十 　　日
                              最高法院刑事第九庭
                                  審判長法官  林　增　福
                                        法官  邵　燕　玲
                                        法官  陳　世　雄
                                        法官  惠　光　霞
                                        法官  謝　俊　雄
      右正本證明與原本無異
                                              書  記  官
中　　　華　　　民　　　國　　九十三　　年　　　八　　　月　　三十一　　日
                                                                        Ｅ
